臺灣高雄地方法院刑事判決　　　　　　　　　　　　九十一年度訴字第二四六八號
　　公　訴　人　臺灣高雄地方法院檢察署檢察官
　　被　　　告　乙○○　男三十.
　　指定辯護人　本院公設辯護人戊○○
右列被告因殺人未遂案件，經檢察官提起公訴（九十一年度偵字第一四八六八號），
本院判決如左：
    主  文
乙○○殺人未遂，累犯，處有期徒刑拾年。
    事  實
一、乙○○曾於民國八十九年間因傷害案件，經法院判處有期徒刑六月，並於九十年
    十一月二日執行完畢。詎仍不知悔改，於九十一年六月十日凌晨三時十五分許（
    起訴書誤載為九十一年七月九日晚上九時許），騎乘車牌號碼ＫＬ九─八五一號
    重型機車，在高雄市○○區○○路與同盟路口之公園內，見丁○○、己○○等人
    在該公園椅子上睡覺，即大喊臨檢，丁○○回稱「我又沒怎樣」等語，乙○○便
    基於殺人之犯意，持其置於機車腳踏板處之西瓜刀一把，朝丁○○頭部揮砍一刀
    ，丁○○以右手手掌阻擋，致受有右掌不完全截肢之傷害，乙○○復繼續持西瓜
    刀朝丁○○揮砍左側肋骨、左手手肘、左腿等處，丁○○因此受有左膝脛骨粗隆
    骨折合併臏骨韌帶斷裂、左上肢撕裂傷、左側肋骨旁撕裂傷及左食指內側切割傷
    等傷害，而經在場之己○○通知救護車將丁○○送醫急救始幸免於難。嗣經丁○○記下乙○○所騎機車車牌號碼，為警循線查獲。
二、案經高雄市政府警察局三民第一分局報告臺灣高雄地方法院檢察署檢察官偵查起
    訴。
    理  由
一、訊據被告乙○○矢口否認有於上揭時地持刀砍殺被害人丁○○，辯稱：於九十一
    年六月九日晚上與友人在高雄縣大灣村外之土地公廟喝酒，後來發現機車鑰匙不
    見，坐計程車回家拿，然後再走回土地公廟，騎機車回家睡覺等語。經查：
  (一)右揭犯罪事實，業據被害人迭於警訊及偵審中指訴綦詳（參見偵查卷第十四頁反
    面及本院九十一年九月十九日審判筆錄），而目擊證人己○○亦於偵訊及本院審
    理時分別證述：「（問：於九十一年六月十日凌晨三時十五分許，在高雄市○○
    區○○路與同盟路口旁公園內見乙○○持刀砍殺丁○○？）有，「阿發」騎機車
    進來，丁○○與我與另一人在睡覺，「阿發」喊臨檢，丁○○說你喊臨檢做什麼
    ，他們二人就打起來了，後來丁○○就叫救護車，我過去看，丁○○身上就有受
    傷流血，殺他之人就是乙○○，我認識他，我當時未見乙○○持刀砍殺丁○○之
    行為，但我看到「阿發」來喊臨檢後，「阿發」就驅前向丁○○，之後丁○○就
    喊救命，我過去看，他就有受傷，「阿發」還邊喊我的刀鞘在那裡之後就騎機車
    跑了」、「（提示乙○○照片是否為阿發之人）是，是「阿發」造成丁○○受傷
    的」（以上參見偵查卷第二十二頁）、「（問：九十一年六月十日凌晨三時十五
    分許是否與丁○○睡在同盟路及博愛路的公園？是否見到案發經過？過程如何？
    ）有，丁○○先睡，我聽到有人說臨檢，起來見到丁○○和人在旁邊打架。殺丁○○的人以前我曾經見過，名字我不知道，但是大家都叫他阿發，殺丁○○的身
    材肥肥的很好認。」、「（問：提示照片（被告照片），是否就是這個人喊臨檢
    的？）就是這個人」、「（問：以前是否曾見過被告？）我以前看過被告，但不
    是很熟」等語（參見本院九十一年十一月五日審判筆錄），此外復有證人即案發
    當時前往處理之員警宋仁欽亦於偵查及本院審理時到庭證述：「當我到現場時，
    嫌疑人已經跑走，被害人已經抬上救護車，被害人有說車號ＫＬ９─八五一號，
    後來被人在動手術前又提供ＫＬ８─七五一號，被害人口述說有在地上寫車號，
    但我們沒有發現。被害人說他睡在園上被人叫醒就被砍，被害人說旁邊還有人睡
    在椅子上，當時沒有找到行兇的刀子，公園附近也沒有監視攝影機。後來調查Ｋ
    Ｌ８─七五一號車號機車，車主是女性，而且與被害人描述不同。我們是依據被
    害人描述嫌疑人臉不是很好看，不會很高，有些胖胖的，嘴部位好像有疤，但不
    是看得很清楚，如果當場指認，可以指認出來，所以我就調口卡給被害人指認，
    並通知被告來供指認，我們有找到在場的證人己○○，他很明確說是綽號「阿發
    」之人所為」等語（參見本院九十一年十月十四日審判筆錄），另依卷附員警宋
    仁欽之偵查報告所載「被害人及證人到達派出所尚未進入大門，眼見嫌疑人在所
    內立即說就是他（指被告乙○○）手持西瓜刀殺的沒錯」等情（參見偵查卷第二
    十九頁），而被告於警訊中亦明確描述被告乙○○案發當時身穿深色長褲（參見
    警卷第十三頁），亦與被告所自承當時身穿衣著相符，被告對於證人己○○及宋
    仁欽之證述均無意見，且與證人己○○亦無嫌隙，亦據被告所自承（參見本院九
    十一年十二月十九日審判筆錄），堪認上開證人殊無任何理由杜撰事實惡意設詞
    誣陷被告之理。綜上所述，被告於案發當時確有持西瓜刀砍殺被害人乙節，應可
    認定，被告所辯，應屬事後卸責之詞，不足採信。至於被告所辯當晚與友人喝酒
    一事，被告並無法提供該名友人之姓名年籍可資調查以實其說，另證人即被告之
    叔叔甲○○於本院到庭證述九十一年六月九日晚上被告大約十一點多回到高雄大
    樹鄉○○村○○路四十五號服務處，但坐何交通工具並不清楚，被告回來是否有
    再出去亦不清楚等語（參見本院九十一年十月十四審判筆錄），並無法證明被告
    於案發當時係在家中睡覺，自不得採為對於被告有利之認定。而被害人丁○○於
    受傷前所提供之另一車號ＫＬ８─七五一號，經查車主為丙○○，亦於本院審理
    時到庭證述該機車係其子李志偉所騎用，而其子身高一百八十六、七公分高，體
    重八、九十公斤，現在在省工農上課等情（參見九十一年十二月五日審判筆錄）
    ，而李志偉之照片經提示被害人丁○○指認確認並非持刀砍殺之人，且身材亦不
    相符，因此亦不得作為有利於被告之認定，併此敘明。
  (二)按殺人與傷害致死之區別，即在下手加害時有無死亡之預見為斷。至受傷處所是
    否致命部位，及傷痕之多寡，輕重如何，僅足供認定有無殺意之參考，原不能為
    區別殺人與傷害致人死之絕對標準；刑法上殺人罪與傷害人致死罪之區別，本視
    加害人有無殺意為斷，被害人所受之傷害程度，固不能據為認定有無殺意之唯一
    標準，但加害人之下手情形如何，於審究犯意方面，仍不失為重要參考資料；犯
    罪之故意，祇須對於犯罪事實有所認識而仍實施為已足；殺人未遂罪之成立，以
    有戕害他人生命之故意，著手於刺殺之實行而未發生死亡之結果為要件（最高法
    院十九年上字第七一八號、二十年非字第一四號、三十年上字第二六七一號及
    四十七年台上字第一三六四號分別著有判例可資參照）。本件被害人丁○○遭被
    告持西瓜刀砍殺致受有右掌不完全截肢、左膝脛骨粗隆骨折合併臏骨韌帶斷裂、
    左上肢撕裂傷、左側肋骨旁撕裂傷及左食指內側切割傷等傷害，此有高雄醫學院
    附設中和紀念醫院出具之甲種診斷證明書及台灣高雄地方法院檢察署驗傷診斷證
    明書各一紙在卷足憑，雖事後並未扣得被告行兇之工具，但依被害人之供述及上
    開傷勢有不完全截肢及切割傷，堪認被害人丁○○指認被告當時係持西瓜刀砍殺
    乙節，應非子虛。本件觀以前開診斷證明書以查，被告揮砍被害人第一刀之部位
    位在被害人之頭部，而被害人以右手手掌阻擋，依本院當庭勘驗被害人右手掌傷
    痕長度長達十九公分，造成不完全截肢一情，有勘驗筆錄在卷可稽，足見被告行
    兇時出手甚猛，若非被害人出手抵擋，依被告下手部位及力道顯然足以至人於死
    ，且於揮砍第一刀經被害人出手抵擋後，仍不放棄持刀攻擊，復繼續持刀揮砍被
    害人左肋骨部分，亦造成被害人左側肋骨旁撕裂傷傷痕長八公分，左上肢撕裂傷
    傷痕十三公分、左膝脛骨粗隆骨折合併臏骨韌帶斷裂傷痕十四公分，此有上開診
    斷證明書及本院勘驗筆錄、照片十幀在卷可稽，而上開傷勢經本院函詢高雄醫學
    院附設中和紀念醫院是否會有生命危險，據該院回覆若被害人不緊急手術會有失
    血過多及右掌缺血性組織壞死之可能而必需截肢或休克，此有該院九十一年九月
    二十七日（九一）高醫附秘字第二六二二號函一紙在卷可稽，衡情以觀，被告持
    刀揮砍之勢均朝被害人之人體要害部位即頭部及腹部而來，若非被害人以右手手
    掌奮力抵擋被告揮砍之攻勢，則被害人所受傷害勢將更加倍於此！足徵被告行為
    當時應有導致被害人死亡之預見，是以被告行兇揮砍時用力之猛及殺意之堅，既
如前述，其主觀上具有置人於死之決意應灼然明甚。從而，本件事證已臻明確，
    被告犯行洵堪認定，應予依法論科。
二、核被告所為，係犯刑法第二百七十一條第二項、第一項之殺人未遂罪。被告已著
    手於犯罪行為之實施，而未至死亡之結果，為未遂犯，酌依刑法第二十六條前段
    規定，減輕其刑。末查，被告乙○○曾於八十九年間因傷害案件，經法院判處有
    期徒刑六月，並於九十年十一月二日執行完畢，此有台灣高等法院被告全國前案
    紀錄表在卷可稽，被告於五年以內再犯本件有期徒刑以上之罪，為累犯，應依刑
    法第四十七條規定加重其刑，並依法先加後減之。爰審酌被告與被害人並無怨仇
    ，而恣意持刀砍殺被害人頭部腹部等人體重要部位，惡性非輕，且犯後亦未向被
    害人道歉或賠償，犯後態度不佳，足認被告並無悔意等一切情狀，量處如主文所
    示之刑，以資懲儆。，均併予敘明。至被告犯罪用之西瓜刀一把，是否為被告所
    有，未據被告述明，且未扣案，亦非違禁物，爰不依法宣告沒收，併此敘明。
據上論斷，應依刑事訴訟法第二百九十九條第一項前段、刑法第二百七十一條第二項
、第一項、第二十六條前段，判決如主文。
本案經檢察官楊慶瑞到庭執行職務。
中  華      民      國    九十一    年     十二      月    三十     日
                                臺灣高雄地方法院刑事庭
                                    法  官  廖建瑜
右正本證明與原本無異。
如不服本判決，應於判決送達後十日內，向本院提出上訴狀。
                                    書記官  王翌翔
中      華      民      國    九十一    年     十二      月    三十     日
中華民國刑法第二百七十一條
 (普通殺人罪)
殺人者，處死刑、無期徒刑或十年以上有期徒刑。
前項之未遂犯罰之。
預備犯第一項之罪者，處二年以下有期徒刑。
